# 请教陈版及各位，分步实现同一控制下合并如何处理？

提问人：lr2002 时间：2011-08-03 12:30:23
假设A持有B公司51%的股权，原始投资成本 510 万，B公司账面净资产 1000 万，A持有C公司60%的股权，均执行 06 年准则。现A拟以其持有B公司的股权作价 5100 万增资到C公司，C公司的少数股东认可该股权的作价，也同时增资。 （ 1 ）如果一次性将B公司的股权增资到C公司， 则构成同一控制下的合并，那么C公司的单体报表从会计准则上需要确认长期股权投资 510 万，实收资本 5100 万，同时冲减资本公积及留存收益 4590 万。那么此时，是否会造成出资不实的现象，会计师事务所能否验资，工商局能否登记？如果该方案不能实施的话，把三家公司的会计政策换成 01 年的企业会计制度，是否还存在障碍？ （ 2 ）如果A公司分步将B公司的股权增资到C公司，第一步先转49%，因未达到合并条件，则C公司对股东投入的长期股权投资，可按股东认可的协议价值入账，即可入账长期股权投资和实收资本 4900 万，那在第二步转剩余的2%股权的时候，C公司的报表要如何处理，是否要对先前的 4900 万进行追溯？

回答人：chenyiwei
1 、同一控制下合并的会计处理规定与相关工商登记管理方面的规定存在矛盾是老问题了。如果确实经股东各方协议增加C公司注册资本和实收资本 5100 万，并且受限于国资管理等方面的规定只能如此处理的（例如，容易造成低价折股或者国有资产流失的印象），则在个别报表层面长期股权投资可以按 5100 万计（以个别报表层面资本公积不出现负数为限），即此时同一控制下企业合并的会计处理原则仅体现于C的合并报表层面。 已执行新准则的企业，不应倒回去执行 2001 年的《企业会计制度》。
2 、如果分步实现同一控制下合并，则根据我以前和财政部会计司有关人士的沟通结果，在合并日还是需要把C的长期股权投资调整到净资产账面价值的相应份额，即追溯调整原先的权益法核算结果。